臺灣高雄地方法院刑事判決　　　　　　 94年度簡上字第768號
上　訴　人
即　被　告　甲○○
選任辯護人　陳三兒律師
上列上訴人因被告妨害自由案件，不服本院高雄簡易庭中華民國
94年7 月11日94年度簡字第3012號所為第一審判決（聲請簡易判
決處刑書案號：臺灣高雄地方法院檢察署94年度偵字第748 號）
，提起上訴，本院管轄之第2 審合議庭判決如下：
    主  文
原判決撤銷。
甲○○以強暴妨害他人行使權利，處拘役貳拾日，如易科罰金，
以佰元折算壹日。緩刑貳年。
    事  實
一、甲○○係高雄市苓雅區成功國民小學（下稱成功國小）之教
    師，乙○○則係該校之輔導主任。甲○○因誤認其所收到成
    功國小考績委員會之出席說明單內容係乙○○事先撰寫發送
    ，故於民國93年6 月28日上午10時許，持該出席說明單至輔
    導處辦公室，要求乙○○在出席說明單上蓋章以示負責，乙
    ○○向甲○○表示該出席說明單係人事主任職務上所發送，
    故其不需在說明單上蓋章或簽名，甲○○隨即回教室拿錄音
    機至輔導處，要求乙○○對錄音機說話以示負責。乙○○則
    拒絕甲○○當場錄音之要求，並撥打辦公室電話聯絡學校警
    衛前來處理，此際甲○○情急之下，為阻止乙○○撥打電話
    ，基於妨害他人行使權利之犯意，竟當面擅自接續多次，於
    乙○○撥打過程中，切斷其通訊，而妨害乙○○行使撥打電
    話之權利。
二、案經乙○○訴請臺灣高雄地方法院檢察署檢察官聲請簡易判
    決處刑。
    理　由
壹、程序部分：
    被告及辯護人，就證人即告訴人於審判外即警詢中、偵查中
    所為之證述，及成功國小考績委員會之出席說明單、開會通
    知單等書面陳述之證據能力，於言詞辯論終結前均未表示異
    議，依刑事訴訟法第159 條之5 第2 項，均有證據能力，合
    先敘明。
貳、程序部分：
一、認定犯罪事實所憑之證據：
    訊據被告對於前開時地，在乙○○撥打電話時，將電話切斷
    之事實，固坦承不諱，核與告訴人乙○○於警詢、偵查及本
    院審理中，所指述之情節大致相節，是此部分之事實，至堪
    認定。惟辯護人為被告辯稱：縱被告於告訴人撥電話時，按
    了告訴人之電話，然其時間甚短，而強制罪並非一有妨害他
    人行使權利之行為即構成，須達一定強度之妨害行為，始足
    構成該罪，故被告之行為不構成強制罪云云。惟查：
  (一)按刑法第304 條之強制罪，係以強暴或脅迫而強制他人行無
    義務之事或妨害他人行使權利為其要件。行為人所用之強暴
    手段，倘足以妨害他人行使權利或足使他人行無義務之事，
    即為已足，至於被害人之自由，是否完全受行為之壓制，則
    非所問（最高法院28年上字第3650號判例）；又所謂「強暴
    」，乃以實力不法加諸他人之謂，惟不以直接施諸於他人為
    必要，即間接施之於物體而影響於他人者，亦屬之（最高法
    院86年度臺非字第122 號判決意旨參照）。
  (二)本件被告將告訴人撥打中之電話按掉切斷，已屬有形物理力
    之實施，自屬強暴行為。又被告上開強暴行為，雖非直接對
    告訴人實施，然被告對告訴人撥打中之電話，施以將電話按
    掉之強暴行為，已達足以影響、妨害告訴人行使撥打電話權
    利之程度甚明。是以參照前開見解，被告之行為自已符合刑
    法第304 條強制罪之要件，而應依法論科。辯護人所辯：被
    告行為不構成強制罪云云，尚不可採。
二、論罪科刑部分：
  (一)核被告所為，係犯刑法第304 條第1 項以強暴妨害他人行使
    權利之強制罪。又被告同一時間地點密接多次切斷告訴人所
    撥之電話，應係出於同一妨害人行使權利之犯意，為接續犯
    。
  (二)原判決對於被告予以論罪科刑，固非無見，惟查：被告被訴
    於前揭時地強制告訴人對錄音機說話以示負責部分，經本院
    審認公訴人所提出之證據，不足為被告有罪之積極證明（詳
    如後述），原審遽認被告此部分亦構成刑法第304 條之犯行
    ，容有未洽。上訴人即被告以其未犯刑法強制罪為由，提起
    上訴指摘原判決不當，雖無理由，惟原判決既有前開可議之
    處，自應予以撤銷改判。
  (三)爰審酌被告係為人師表，平日負有教育學子之重要工作，不
    但本應注意自身之言行，更應懂如何尊重他人權利之行使，
    竟僅因告訴人不同意其在辦公室接受現場錄音，情急之下而
    罹此犯行，且迄今尚未取得告訴人之諒解，所為實有違師道
    之教育宗旨，惟考量被告素行尚稱良好，且其犯罪情節輕微
    等一切情狀，從輕量處如主文所示之刑，並諭知易科罰金之
    折算標準。又被告前無其他犯罪前科紀錄，有臺灣高等法院
    被告前案紀錄表1 份在卷可稽，其因一時失慮，致為本件犯
    行，經此次偵、審及刑之宣告程序後，當知所警惕，信無再
    犯之虞，本院認前開對伊宣告之刑，以暫不執行為適當，爰
    併宣告緩刑2 年，並期能確實自省。
三、聲請簡易判決處刑書意旨另略以：甲○○因認其所收到成功
    國小考績委員會之出席說明單內容為乙○○所寫，故於93年
    6 月28日（聲請簡易判決處刑書誤載為27日）上午持該出席
    說明單至輔導處辦公室要求乙○○在出席說明單上簽名以示
    負責，乙○○向甲○○表示該出席說明單係人事主任所發送
    ，故伊不需要在其上簽名，甲○○隨即回教室拿錄音機至輔
    導處，基於使人行無義務之事之犯意，要乙○○對錄音機說
    話表示負責，因認被告此部分所為亦構成刑法第304 條第1
    項之使人行無義務之事云云。惟按犯罪事實應依證據認定之
    ，無證據不得認定其犯罪事實，刑事訴訟法第154 條第2 項
    定有明文。又認定不利於被告之事實，須依積極證據，苟積
    極證據不足為不利於被告事實之認定時，即應為有利於被告
    之認定，更不必有何有利之證據，最高法院著有30年上字第
    816 號判例意旨參照。公訴人認被告涉犯此部分犯行，無非
    係以告訴人陳瓊於警詢及偵查中之指訴，為其論據。經查：
  (一)上揭事實固據告訴人於警詢、偵查及本院審理中指述甚詳，
    且被告亦坦承拿錄音機至前開辦公室，要求告訴人錄音等情
    ，是此部分之事實，洵堪認定。
  (二)然告訴人並未指稱被告有何施用「強暴」或「脅迫」之手段
    ，而使其行對錄音機講話此等無義務之事。復於偵查中及本
    院審理時分別證稱：被告還是靠在我的身旁把錄音機靠在我
    的嘴旁，要我錄音，我請他離開但是他不走，…我進出好幾
    次（辦公室）他都跟在我的身旁跟進跟出、被告就將錄音機
    放在我的嘴邊，強制我要對著錄音機講話，當時我正在處理
    公務，我沒有理會他，我就進出輔導處（辦公室）2 次，但
    是被告一直拿著錄音機跟在我身旁，我感覺我受到侵犯，讓
    我覺得很不舒服，但被告並沒有恐嚇的情形等語明確（見偵
    卷第74 8頁、本院簡上卷第44頁、第47頁、第53頁）。是以
    ，告訴人既得自由進出辦公室，顯見其行動自由並未受限，
    而被告將錄音機拿至告訴人面前，要求告訴人說話錄音，並
    跟隨身旁之舉止，雖使告訴人主觀上感受個人空間已受侵害
    ，而非屬妥適，但被告上開之所為，僅係單純不離告訴人身
    旁之消極行為，究非施用強暴、脅迫之積極行為，核與刑法
    第304 條強制罪之構成要件未符。故檢察官所指，被告此部
    分使人行無義務之強制犯行無法證明，本應諭知被告無罪，
    惟檢察官認此部分與前開論罪科部分有實質上一罪關係，爰
    不另為無罪之諭知，附此敘明。
據上論斷，應依刑事訴訟法第455 條之1 第1 項、第3 項、第36
9 條第1 項前段、第364 條、第299 條第1 項前段，刑法第304
條第1 項、第41條第1 項前段、第74條第1 款，罰金罰鍰提高標
準條例第1 條前段、第2 條，判決如主文。
本案經檢察官丙○○到庭執行職務。
中　　華　　民　　國　　94　　年　　10　　月　　31　　日
                  刑事第八庭    審判長法　官  李政庭
                                      法　官  黃宣撫
                                      法  官  李育信
不得上訴。
以上正本證明與原本無異。
中　　華　　民　　國　　94　　年　　10　　月　　31　　日
　　　　　　　　　　　　　　　　　　　書記官  洪生輝
附錄本案論罪科刑法條全文：
刑法第304條：
以強暴、脅迫使人行無義務之事或妨害人行使權利者，處3 年以
下有期徒刑、拘役或300 元以下罰金。
前項之未遂犯罰之。
